【裁判字號】    92,訴,722
【裁判日期】    920707
【裁判案由】    稅捐稽徵法等
【裁判全文】
臺灣板橋地方法院刑事判決                          九十二年度訴字第七二二號
    公  訴  人  臺灣板橋地方法院檢察署檢察官
    被      告  乙○○
右列被告因違反稅捐稽徵法等案件，經檢察官提起公訴（九十二年度偵字第一六五二
號），本院判決如左：
    主  文
乙○○無罪。
    理  由
一、公訴意旨略以：被告乙○○前係址設台北縣新莊市○○路育農巷四號一樓鑫晶（
    起訴書誤為鑫金）工業有限公司（以下簡稱鑫晶公司）之負責人，乃係依法應納
    稅之義務人。明知楊德隆於民國（下同）八十七年間係在如意發有限公司工作，
    並未在上址公司工作及支薪，竟於八十八年一月初，在上址公司內，偽造楊德隆
    自八十七年一月起至同年十二月止，在該公司工作，向其支領工資共新台幣（下
    同）四十四萬一千八百四十七元之工資表，且製成各類所得扣繳暨免扣繳憑單，
    以詐術向財政部台灣省北區國稅局中壢分局提出申報，使之營業成本增加，營利
    所得減少，以此方法逃漏營利事業所得稅。致楊德隆被課徵十一萬二千一百一十
    一元之所得稅，足以生損害於楊德隆及稅捐稽徵機關對於稅捐稽徵之正確性。
    因認被告涉有刑法第二百十六條、第二百十五條行使業務登載不實文書罪嫌、稅
    捐稽徵法第四十一條之詐術逃漏稅捐罪嫌。
二、按犯罪事實應依證據認定之，無證據不得推定其犯罪事實，又不能證明被告犯罪
    者，應諭知無罪之判決；刑事訴訟法第一百五十四條及第三百零一條第一項分別
    定有明文。次按事實之認定，應憑證據，如未能發現相當證據，或證據不足以證
    明，自不能以推測或擬制之方法，以為裁判基礎，此有最高法院四十年臺上字第
    八六號判例可資參照。又按認定犯罪事實所憑之證據，雖不以直接證據為限，間
    接證據亦包括在內，然無論直接或間接證據，其為訴訟上之證明，須於通常一般
    之人均不致有所懷疑，而得確信其為真實之程度者，始得據為有罪之認定，倘其
    證明尚未達到此一程度，而有合理之懷疑存在時，即無從為有罪之認定，最高法
    院亦著有七十六年臺上字第四九八六號判例可資參照。
三、公訴人認被告乙○○涉有前揭犯行，無非係以右揭事實，業據告訴人楊德隆於偵
    查中供證甚詳，並有財政部台灣省北區國稅局所得稅核定通知書一份附卷可稽，
    且被告於偵查中坦承是鑫晶公司之負責人，是其辯稱沒有查清楚云云，核係卸責
    之詞，不足採信為其主要論據。訊據被告堅決否認涉有上開犯行，辯稱：我是九
    十年才開始擔任鑫晶公司負責人，當時是向甲○○承接鑫晶公司，八十七間的稅
    務事情，我並不清楚等語。經查：
（一）鑫晶公司於八十五年間辦理設立登記，其負責人為陳美美，其後於八十八年一
      月二十二日變更負責人為丙○○，八十九年十一月七日又變更負責人為曾羅慶
      ，八十九年十一月十四日再變更負責人為甲○○，至九十年八月十三日始變更
      負責人為被告之事實，有經濟部中部辦公室九十二年五月二十八日經（九二）
      中辦三字第○九二三○八九一七五○號函附之鑫晶公司登記案卷一件在卷可稽
      。又證人丙○○於本院審理中證稱：「（問：是否曾任鑫晶公司負責人？）是
      ，是掛名負責人，實際負責人是我哥哥丁○○，一向都是他處理，公司裡面的
      人我都不認識」、「本來公司不是用我的名字，是後來才改成我的名字的」等
      語（見本院九十二年五月二十二日訊問筆錄），又丁○○於鑫晶公司初次設定
      登記時，即為該公司股東一節，復有上開鑫晶公司登記案在卷足資佐證，且告
      訴人楊德隆於偵查中亦陳稱：「（問：是否認識鑫晶公司負責人？）否。但該
      公司員工丁○○是我朋友，我的身分證影本給他拿去，我懷疑是他拿去當人頭
      」、「我在八十七年間交給他身分證影本」等語（見臺灣桃園地方法院檢察署
      九十一年度他字第六九三號偵查卷第十頁正面）。綜上足見鑫晶公司八十七年
      、八十八年間之登記公司負責人或實際負責人均非被告。是被告於八十七年、
      八十八年間尚非鑫晶公司之登記負責人或實際負責人，衡諸常情，其自無為使
      鑫晶公司逃漏八十七年度營利事業所得稅，而虛偽製作楊德隆於八十七年間在
      鑫晶公司工作支領工資之工資表、各類所得扣繳暨免扣繳憑單之必要。從而，
      被告辯稱是九十年才開始擔任鑫晶公司負責人，當時是向甲○○承接鑫晶公司
      ，八十七間的稅務事情，我並不清楚等語，尚非無據。
（二）又查，稅捐稽徵法第四十一條規定：「納稅義務人」以詐術或其他不正當方法
      逃漏稅捐者，處五年以下有期徒刑、拘役或科或併科新台幣六萬元以下罰金。
      是該條文規範之對象為納稅義務人，而營利事業所得稅之納稅義務人為營利事
      業，此觀所得稅法第三條規定自明。又公司為法人，公司負責人為自然人，二
      者在法律上並非同一人格主體。公司負責人為公司之代表，其為公司所為行為
      ，應由公司負責。故公司負責人為公司以不正當方法逃漏稅捐，因納稅義務人
      為公司，其所觸犯稅捐稽徵法第四十一條之罪之犯罪或受罰主體，仍為公司，
      而非公司負責人，僅因公司於事實上無從擔負自由刑之責任，基於刑事政策上
      之考慮，同法第四十七條第一款將納稅義務人之公司應處徒刑之規定，轉嫁於
      公司負責人（最高法院八十九年度台非字第八號判決意旨參照）。是本案被告
      為自然人並非營利事業，自非營利事業所得稅之納稅義務人，自無犯稅捐稽徵
      法第四十一條之可言，僅於納稅義務人鑫晶公司觸犯稅捐稽徵法第四十一條之
      罪時，如其為當時鑫晶公司之負責人，始得依同法第四十七條第一款規定將納
      稅義務人即公司應處徒刑之規定轉嫁之而已。故公訴人認被告上開行為涉犯稅
      捐稽徵法第四十一條之罪嫌，已有誤會。又被告雖為營利事業鑫晶公司之負責
      人，然其係自九十年八月十三日起始擔任該公司負責人一節，已如前述，是縱
      鑫晶公司於八十八年間有以詐術逃漏該公司八十七年度營利事業所得稅之情事
      ，惟被告既非當時之公司負責人或實際負責人，已如前述，自亦不受稅捐稽徵
      法第四十七條規定轉嫁罰之處罰。
（三）此外，復查無其他積極證據，足認被告涉有公訴人所指行使業務登載不實文書
      、詐術逃漏稅捐之行為，自屬不能證明被告犯罪者，應諭知被告無罪之判決。
據上論斷，應依刑事訴訟法第三百零一條第一項，判決如主文。
本案經檢察官許梨雯到庭執行職務。
中      華      民      國    九十二    年      七      月      七      日
                                  臺灣板橋地方法院刑事第四庭
                                          法  官  白  光  華
右正本證明與原本無異。
如不服本判決，應於判決送達後十日內，向本院提出上訴狀。
                                          書記官  陳  靜  怡
中      華      民      國    九十二    年      七      月      八      日


司法院資訊處製作；財團法人民間司法改革基金會備份。
